【裁判字號】    89,易,2649
【裁判日期】    890927
【裁判案由】    違反電子遊戲場業管理條例
【裁判全文】
台灣台中地方法院刑事判決                        八十九年度易字第二六四九號
    公  訴  人  台灣台中地方法院檢察署檢察官
    被      告  甲○○
右列被告因違反電子遊戲場業管理條例案件，經檢察官聲請以簡易判決處刑（聲請案
號：八十九年度偵字第一０四一三號），本院台中簡易庭認不得以簡易判決處刑，移
請本院刑事庭依通常程序審理，本院判決如左：
    主  文
甲○○違反未依電子遊戲場業管理條例規定辦理營利事業登記證，不得經營電子遊戲
場業規定，處拘役參拾日，如易科罰金，以參佰元折算壹日。附表所示之物，均沒收
。
    事  實
一、甲○○係台中市○○街二三六號「馬伕泡沫紅茶店」負責人，明知未依規定辦理
    營利事業登記，不得設置電子遊戲機供人益智娛樂以營利，竟於民國（下同）八
    十九年五月十四日起，在前開泡沫紅茶店設置「滿貫大亨」電子遊戲機七台及「
    撲克牌」電子遊戲機二台，供不特人為益智遊戲，以此方式營利至八十九年五月
    二十一日在上址為警查獲。
二、案經台中市政府移送台灣台中地方法院檢察署檢察官聲請簡易判決處刑，本院台
    中簡易庭認不得以簡易判決處刑，移請本院刑事庭依通常程序審理。
    理  由
一、訊據被告甲○○對於在右揭時地設智電子遊戲機供不特定人遊戲以營利而未向主
    管機關辦理營利事業登記之犯罪事實均自白不諱，復有照片影本三張及現場平面
    圖一紙在卷足資佐證。查電子遊藝場業管理條例於八十九年二月三日經總統公布
    施行，該條例第一條明示「為管理電子遊戲場業，並維護社會安寧，善良風俗、
    公共安全及國民身心健康，特設定本條例。」，是該條例立法目的之一即在於管
    理電子遊戲場業。而所謂電子遊戲場業，依該條例第二條規定，係指設置電子遊
    戲機供不特定人益智娛樂之營利事業。換言之，僅須設置電子遊戲機供人娛樂以
    營利者，即屬電子遊戲場業管理條例所指之電子遊戲場業，其規模如何則非所問
    。再者，依該條例第十六條規定，非電子遊戲場業之其他營利事業，不得就其營
    業場所，供他人設置電子遊戲機營業，如違反該條規定，依第二十八條規定處行
    為人新台幣十萬元以上五十萬元以下罰鍰，並限期令其改善，是在非電子遊戲場
    業之其他營利事業場所設置電子遊戲機以營利者，仍屬由該條例規範之範疇，益
    徵該條例所指之電子遊戲場業並不專以設置電子遊戲機供人娛樂為限，在非電子
    遊戲場業之其他營利事業場所設置者仍屬之。是如係在自己經營之非電子遊戲場
    業之營業場所，自己附帶擺設電子遊戲機供人娛樂者，仍屬該條例第三條所指之
    「設置電子遊戲機供不特定人益智娛樂之營利事業」，依該條例第十五條規定，
    仍應辦理營利事業登記後始得營業。此觀之該條例並未對非電子遊戲場業之營業
    人在該營業場所擺設電子遊戲機之行為有處罰之明文即明。換言之，所謂電子遊
    藝場業，僅須有設置電子遊戲機供人為益智娛樂者即屬之（該條例第二條），至
    其係專以提供電子遊戲機供人娛樂或在非電子遊戲場業之營業場所附帶提供電子
    遊戲機供人娛樂，應非所問。從而在非電子遊戲場業之營業場所（如超商、保齡
    球館等），附帶擺設電子遊戲機供人娛樂者，仍須依該條例第十五條規定辦理營
    利事業登記後始得擺設，否則，仍應依該條例二十二條論罰。蓋依該條例第二十
    八條規定，提供非電子遊戲場業之其他營利事業之營業場所予他人擺設電子遊戲
    機仍須處罰，如非電子遊戲場業之營利事業人，自行在該營業場所擺設電子遊戲
    機，未經依法登記而不予處罰，顯然輕重失衡，當非該條例管理電子遊戲場業之
    立法意旨。次查，依該條例第四條第二項規定，電子遊戲機不得有賭博或妨害風
    化之設計及裝置，惟何謂賭博之設計及裝置，該條例並未明文。按刑法上所稱之
    賭博係指以未知之不確定事實，以決勝負而爭取財物輸贏之行為，換言之，凡以
    偶然之事實決定輸贏，而博取財物者，均屬賭博行為。是該條例第四條第二項所
    指賭博設計，除指電子遊戲機具內設有以偶然之事實供人決定勝負外，尚須有博
    取財物之輸贏始足當之（如以十元硬幣投入機具後，經由機具之動作論輸贏，輸
    者十元硬幣為機具吃掉，贏者，機具會自動掉出一個以上之十元硬幣或在機具螢
    幕上出現十元以上金額之記載），如僅於機具上出現如該條例第四條第一項所指
    之聲光影像、圖案、動作者，即非賭博性設計。再者，該條例第五條將電子遊戲
    場業之營業分為普通級與限制級，普通級係指僅設置益智類電子遊戲機，供兒童
    、少年及一般大眾遊戲者；限制級則指設置鋼珠類、娛樂類或附設益智類電子遊
    戲機，供十八歲以上之人遊戲者，是依該條例規定，鋼珠類是允許設置且非屬娛
    樂類及益智類之電子遊戲機，此觀之該條例第五條第一項第二款將鋼珠類與娛樂
    類、益智類分別列舉為屬於限制級之電子遊戲場業即明。就實務上而言，鋼珠類
    遠較本件扣案之滿貫大亨等更具有賭博性之設計及裝置，而鋼珠類既得允許設置
    ，則滿貫大亨等既非該條例第二十一條所指經公告查禁之電子遊戲機，更應允許
    設置。準此，則凡機具上未顯示財物之輸贏者，應即非屬該條例第四條第二項所
    指之賭博設計及裝置。是如機具本身並未顯示財物輸贏，而行為人間（即賭客與
    機具擺設人）自行相互約定以機具內出現某種文字、符號或數字等作為輸營之論
    據而依此換算成財物（如以分數換取現金或獎品），即謂該機具為賭博之設計、
    裝置，則顯然擴大賭博設計或裝置之意涵，而造成一切能出現可供「賭博」符號
    之機具均屬賭博設計或賭博裝置之不合理現象，蓋如行為人間欲借機具賭博，則
    所有能出現「畫面」之機具均已成為該條例第四條第二項所指之賭博設計、裝置
    ，此應非該條例之立法意旨甚為灼然。末查，本件被告甲○○為台中市○○街二
    三六號馬伕泡沫紅茶店負責人，在該泡沫紅茶店內，未經辦理營利事業登記證即
    於八十九年五月十四日起擺設滿貫大亨等電子遊戲機，揆諸前說明，顯已違反電
    子遊戲場業管理條例第十五條之規定，自應依該條例第二十二條論罰。本件事證
    明確，被告犯行洵堪認定。
二、核被告甲○○所為，係犯電子遊戲場業管理條例第二十二條之違反未依電子遊戲
    場業管理條例規定辦理營利事業登記，不得經營電子遊戲場業規定罪。爰審酌被
    告之動機、目的、手段、經營時間之長短、對社會所生之損害及犯罪後態度等一
    切情狀，量處如主文所示之刑，並諭知易科罰金之折算標準，以示懲儆。又如附
    表所示之電子遊戲機（由被告保管中）係被告所有且供被告本件犯罪所用之物，
    應依刑法第三十八條第一項第二款宣告沒收。
據上論斷，應依刑事訴訟法第四百五十二條、二百九十九條第一項前段、電子遊戲場
業管理條例第二十二條、刑法第十一條、第四十一條、第三十八條第一項第二款、罰
金罰鍰提高標準條例第二條，判決如主文。
本案經檢察官徐錫祥到庭執行職務。
中      華      民      國    八十九      年      九      月    二十七  日
                                      台灣台中地方法院刑事第六庭
                                          法  官  簡  賢  坤
右正本證明與原本無異。
如不服本判決，應於判決送達後十日內向本院提出上訴狀，上訴於臺灣高等法院臺中
分院( 須附繕本 )。
                                          書記官
中      華      民      國    八十九      年      九      月    二十七  日
附錄本案論罪科刑法條全文：
電子遊戲場業管理條例
第十五條：
未依本條例規定辦理營利事業登記證者，不得經營電子遊戲場業。
第二十二條：
違反第十五條規定者，處行為人一年以下有期徒刑、拘役或科或併科新台幣五十萬元
以上二百五十萬元以下罰金。
附表：
一、滿貫大亨柒台。
二、撲克貳台。


司法院資訊處製作；財團法人民間司法改革基金會備份。
